【裁判字號】    98,易,3320
【裁判日期】    981231
【裁判案由】    毒品危害防制條例
【裁判全文】
臺灣臺北地方法院刑事判決              98年度易字第3320號
公  訴  人  臺灣臺北地方法院檢察署檢察官
被      告  甲○○
上列被告因違反毒品危害防制條例案件，經檢察官提起公訴（98
年度毒偵字第3067號），本院依簡式審判程序，判決如下：
    主  文
甲○○施用第二級毒品，累犯，處有期徒刑陸月，如易科罰金，
以新臺幣壹仟元折算壹日。
    事  實
一、甲○○曾有多次竊盜及違反毒品危害防制條例前科，其中(1)
    於民國88年間，因施用毒品案件，經本院以88年度毒聲字第
    2383號裁定送觀察、勒戒後，認無繼續施用毒品傾向，經臺
    灣臺北地方法院檢察署檢察官以88年度毒偵字第620號為不
    起訴處分確定；(2)89年間，因施用毒品案件，經本院以89年
    度毒聲字第1654號裁定送觀察、勒戒後，認有繼續施用毒品
    傾向，復經本院以89年度毒聲字第2312號裁定令入戒治處所
    施以強制戒治，嗣經本院以90年度毒聲字第445號裁定停止
    強制戒治，所餘戒治期間付保護管束，於90年3月21日停止
    戒治出所，於90年9月21日停止戒治付保護管束期滿，並經
    本院以90年度簡字第4161號判處有期徒刑5月確定，並於91
    年7月12日易科罰金執行完畢；(3)又於上開強制戒治執行完
    畢釋放後5年內之94、95年間，復因施用毒品案件，經臺灣
    士林地方法院（下稱士林地院）及本院分別判處有期徒刑4
    月、6月確定，上開2罪所處之刑，嗣因中華民國九十六年罪
    犯減刑條例公布施行後，經裁定分別減為有期徒刑2月、3月
    ，並與其另犯竊盜及持有毒品等案件，經法院判決確定並各
    減為有期徒刑3月、1月15日、2月、3月之刑，合併定應執行
    有期徒刑1年2月；(4)於96年間，另犯竊盜案件，經臺灣桃園
    地方法院判處有期徒刑5月，減為有期徒刑2月15日確定，與
    前開(3)所定應執行刑接續執行，甫於97年5月19日縮刑期滿
    執行完畢。
二、詎甲○○猶不知戒斷毒癮，基於施用第二級毒品甲基安非他
    命之犯意，於98年9月15日晚上某時，在臺北市○○區○○
    街201巷3樓居處，將第二級毒品甲基安非他命置入玻璃球管
    吸食器內，再以打火機燒烤後吸食其霧化氣體之方式，施用
    甲基安非他命1次。嗣於同年9月16日晚上8時40分許，在臺
    北市○○區○○街51巷4弄口，因行跡可疑，為警攔查，經
    其同意後採尿送驗，呈安非他命類陽性反應，始悉上情。
三、案經臺北市政府警察局萬華分局報請臺灣臺北地方法院檢察
    署檢察官偵查起訴。
    理  由
一、本件被告甲○○所犯係死刑、無期徒刑、最輕本刑為3年以
    上有期徒刑以外之罪，其於準備程序就前揭被訴事實為有罪
    之陳述，經本院告知簡式審判程序之旨，並聽取其與公訴人
    之意見後，認無不得或不宜改依簡式審判程序進行之情形，
    爰依刑事訴訟法第273條之1第1項規定，裁定本件進行簡式
    審判程序，合先敘明。
二、訊據被告對於前揭時、地，施用第二級毒品1次之事實，坦
    承不諱，且查：
(一)、被告於98年9月16日晚上8時40分許，為警查獲後所採尿液，
    經送往具有專門鑑定尿液中有無毒品成分之台灣尖端先進生
    技醫藥股份有限公司，以酵素免疫法、氣相層析質譜法檢驗
    確認結果，呈安非他命類陽性反應，此有該公司98年9月25
    日濫用藥物尿液檢驗報告、臺北市政府警察局偵辦毒品案件
    尿液檢體委驗單各1份（偵卷第12、13頁）在卷可稽。按人
    體施用甲基安非他命後，在主要代謝物中未改變形態之甲基
    安非他命佔施用劑量達43％，安非他命則約為5％，且安非
    他命在國內取得不易，施用情形較少，尿液檢驗結果係甲基
    安非他命陽性者佔大部分。又依據Jonathan M.等人2002年
    文獻報導，以5名測試者於4週內分4次使用，每次施用甲基
    安非他命20mg劑量後，收集其尿液並以250ng／ml為閾值時
    ，其最長檢出時間為56至96小時，文獻有關服用藥物之報告
    ，因研究對象、使用劑量之多寡、實驗條件或研究角度等不
    同，結果及其呈現方式亦不同，故除相關文獻之資料，仍需
    依個案狀況做研判，一般可檢出甲基安非他命之最長時間為
    1至5天，是服用甲基安他命後，最低於服用後96小時內可由
    尿液檢測出甲基安非他命陽性反應，此為法院依職權所知悉
    之事項。本件被告之尿液經以氣相層析質譜儀分析法檢驗，
    既呈安非他命類陽性反應，且其甲基安非他命、安非他命濃
    度分別為42140ng／ml、5440ng／ml，顯見被告應有在上開
    採尿時間前，施用甲基安非他命甚明。而甲基安非他命係屬
    毒品危害防制條例第2條第2項第2款規定之第二級毒品，足
    證扣案之白色透明結晶1包確為毒品危害防制條例第2條第2
    項第2款所規定之第二級毒品甲基安非他命，應屬無訛。是
    依上開卷附之各項文書、證物等補強證據，已足資擔保被告
    上開任意性自白之真實性，堪信為真實。被告於上揭時、地
    ，施用第二級毒品甲基安非他命之犯行，洵堪認定。
(二)、復按毒品危害防制條例前於92年7月9日修正公布，自93年1
    月9日施行，觀之該條例第20條、第23條之立法理由，修正
    後毒品危害防制條例就施用毒品者，只於「初犯」及「5年
    後再犯」二種情形，有其追訴條件之限制，即須於初犯經觀
    察、勒戒或強制戒治釋放後，5年內均無施用毒品之行為，
    始能認其前所實施之觀察、勒戒或強制戒治已足遮斷毒癮，
    而得於5年後再犯時，再予適用初犯之規定，重行觀察、勒
    戒等程序。倘5年內已經再犯，被依法追訴處罰，縱其第3次
    （或第3次以上）施用毒品之時間在初犯釋放5年以後，即與
    「5年後再犯」之情形有別，且因已於「5年內再犯」，顯見
    其再犯率甚高，原實施觀察、勒戒或強制戒治，已無法收其
    實效，而無5年戒斷期之存在，自無再經觀察、勒戒及強制
    戒治之必要，應得逕行追訴處罰（最高法院95年5月9日95年
    度第7次刑事庭會議決定文參照）。經查，被告於88年間，
    因施用毒品案件，經本院以88年度毒聲字第2383號裁定送觀
    察、勒戒後，認無繼續施用毒品傾向，經臺灣臺北地方法院
    檢察署檢察官以88年度毒偵字第620號為不起訴處分確定；
    又於89年間，因施用毒品案件，經本院以89年度毒聲字第16
    54號裁定送觀察、勒戒後，認有繼續施用毒品傾向，復經本
    院以89年度毒聲字第2312號裁定令入戒治處所施以強制戒治
    ，嗣經本院以90年度毒聲字第445號裁定停止強制戒治，所
    餘戒治期間付保護管束，於90年3月21日停止戒治出所，於
    90年9月21日停止戒治付保護管束期滿，並經本院以90年度
    簡字第4161號判處有期徒刑5月確定，並於91年7月12日易科
    罰金執行完畢；又於上開強制戒治執行完畢釋放後5年內之
    94、95年間，因施用毒品案件，經士林地院及本院分別判處
    有期徒刑4月、6月確定，上開2罪減刑後，與其另犯竊盜及
    持有毒品等案件，合併定應執行有期徒刑1年2月，並於97年
    5月19日縮刑期滿執行完畢等情，有臺灣高等法院被告前案
    紀錄表在卷可憑。本件被告施用毒品之犯行，距其前揭強制
    戒治釋放後雖已逾5年，惟其於前述強制戒治執行完畢釋放
    後5年內之94、95年，再犯施用毒品罪，經法院判處有罪確
    定，於97年5月19日執行完畢，足認原實施觀察、勒戒或強
    制戒治，已無法收其實效，揆諸前開說明，本件被告施用第
    二級毒品犯行，核與毒品危害防制條例第20條、第23條所定
    之「初犯」或「5年後再犯」情形有別，自無再經觀察、勒
    戒及強制戒治之必要、應逕予追訴處罰。
三、核被告所為，係犯毒品危害防制條例第10條第2項之施用第
    二級毒品罪。被告施用前持有第二級毒品甲基安非他命之行
    為，應為施用之高度行為所吸收，不另論罪。又被告於94、
    95年間，因施用毒品、竊盜及持有毒品等案件，經士林地院
    及本院分別判處有期徒刑4月、6月、6月、3月、4月、6月確
    定，嗣因中華民國九十六年罪犯減刑條例公布施行後，經裁
    定分別減為有期徒刑2月、3月、3月、1月15日、2月、3 月
    後，合併定應執行有期徒刑1年2月確定；又於96年間，因竊
    盜案件，經臺灣桃園地方法院判處有期徒刑5月，並減為有
    期徒刑2月15日確定，與上開案件所定應執行刑接續執行，
    甫於97年5月19日縮刑期滿執行完畢等情，有上開臺灣高等
    法院被告前案紀錄表可按，其於有期徒刑執行完畢後5年內
    ，故意再犯本件有期徒刑以上之罪，為累犯，應依刑法第47
    條第1項規定加重其刑。爰審酌被告前已有施用毒品之不良
    素行，歷經觀察、勒戒、強制戒治及刑之執行程序猶施用之
    ，顯見其戒毒意志不堅，本不宜寬貸，惟念其施用毒品乃自
    戕一己之身體健康，對社會造成之危害尚非直接鉅大，且其
    犯後坦承犯行，態度良好，及其智識程度、家庭經濟狀況等
    一切情狀，量處如主文所示之刑，併諭知易科罰金之折算標
    準。
據上論斷，應依刑事訴訟法第273條之1第1項、第284條之1、第
299條第1項前段，毒品危害防制條例第10條第2項，刑法第11條
、第47條第1項、第41條第1項前段，判決如主文。
本案經檢察官郭騰月到庭執行職務。
中    華    民    國    98    年    12    月    31    日
                  刑事第十四庭  法  官  李殷君
以上正本證明與原本無異。
如不服本判決應於收受送達後10日內向本院提出上訴書狀，並應
敘述具體理由；其未敘述上訴理由者，應於上訴期間屆滿後20日
內向本院補提理由書（均須按他造當事人之人數附繕）「切勿逕
送上級法院」。
                                書記官  殷玉芬
中    華    民    國    99    年    1     月    4     日
附錄本判決論罪科刑法條全文：
毒品危害防制條例第10條
施用第一級毒品者，處6月以上5年以下有期徒刑。
施用第二級毒品者，處3年以下有期徒刑。

司法院資訊處製作；財團法人民間司法改革基金會備份。
